【裁判字號】    90,台上,670
【裁判日期】    900215
【裁判案由】    違反毒品危害防制條例
【裁判全文】
最高法院刑事判決                                  九十年度台上字第六七○號
    上  訴  人  甲○○
    選任辯護人  林春榮律師
右上訴人因違反毒品危害防制條例案件，不服台灣高等法院台中分院中華民國八十七
年十月十四日第二審判決（八十七年度上訴字第一四六七號，起訴案號：台灣苗栗地
方法院檢察署八十六年度偵字第二六七○號），提起上訴，本院判決如左：
    主  文
原判決關於非法販賣化學合成麻醉藥品部分撤銷，發回台灣高等法院台中分院。
    理  由
本件原判決關於上訴人甲○○非法販賣化學合成麻醉藥品部分，認定：上訴人於民國
八十四年間，分別二次因違反麻醉藥品管理條例案件，經台灣台中地方法院及台灣新
竹地方法院各判處有期徒刑五月確定，於八十五年三月七日、同年九月三十日易科罰
金執行完畢；復意圖營利，及基於概括之犯意，先於八十六年六月中旬某日，在台中
市○○路、中清路口，向綽號「德華」之不詳年籍成年人，以新台幣（下同）一萬七
千元之價格，購入安非他命半兩（一兩為三十七‧五公克，半兩為十八‧七五公克）
，嗣於同年七月間將之分裝成小包，每包約○‧七公克，計分裝成十包，除部分供自
己吸用外，其餘則於同年七、八月間，連續四次以一小包安非他命二千元之價格，販
售予王文洲，每次一小包，而賺得其中約一千多元之差價利潤；最後一次於八十六年
八月十四日下午一時許，上訴人聯絡王文洲駕駛車號Ｐ九－一六七號營業小客車，在
台中市○○路搭載其北上返回上揭三義住處，於當日下午三時許，在三義住處，以安
非他命作價八百元折抵應給付予王文洲之部分車資；八十六年八月十五日凌晨零時四
十二分許，上訴人再搭乘王文洲所駕駛之前揭營業小客車，行經國道第一高速公路南
向一百十七公里處（苗栗縣造橋鄉境內），為警查獲，扣押上訴人所有供販售之安非
他命一大包、四小包（淨重計一‧九七公克）及電子秤一個等情。因將第一審判決關
於上開部分撤銷，改判仍論處上訴人連續非法販賣化學合成麻醉藥品（累犯）罪刑。
（上訴人另犯施用第二級毒品罪部分，業經原審判決確定）。固非無見。
惟查：一、刑事訴訟法上所謂認定犯罪事實之證據，係指足以證明被告確有犯罪行為
之積極證據而言，該項證據必須適合於被告犯罪事實之認定，始得採為斷罪之依據；
如科刑判決所認定之事實，與所採之證據不相適合，即為證據上理由矛盾，其判決當
然為違背法令。上訴人於警訊時，係供稱其將購得之安非他命分裝成十小包，「一部
分自己食用，一部分賣給朋友。」及「每包新台幣貳仟元，都是對方主動聯絡。」云
云（見偵查卷第四頁），並無販賣安非他命予王文洲之供述。原判決事實認定上訴人
連續販賣安非他命予王文洲，其理由貳第一項竟謂「前開販賣安非他命之情，業據被
告甲○○於警訊中供承不諱」，其所認定之事實與所採用之證據不相適合，自有證據
上理由矛盾之違法。二、有罪判決書之事實一欄，為其適用法律之基礎，法院應將依
職權認定與論罪科刑有關之事實，翔實記載，然後於理由內逐一說明其憑以認定之證
據，並使事實認定與理由說明，互相適合，方為合法。倘事實認定與理由說明，不相
一致，或事實與理由欄內之記載，前後齟齬，按諸刑事訴訟法第三百七十九條第十四
款後段規定，均屬判決理由矛盾之當然違背法令。本件扣押之安非他命一大包、四小
包，經送驗結果確為安非他命，淨重一‧九七公克，包裝重○‧九二公克，有法務部
調查局八十七年一月二十日（八七）陸字第八七○○○○八八號檢驗通知書附卷可稽
（見第一審卷第十九頁），合計其毛重似僅為二‧八九公克，並非如上訴人於警訊筆
錄所稱之五‧三公克。原判決事實欄記載上訴人為警查獲時，扣押其所有供販售之安
非他命一大包、四小包，合淨重計一‧九七公克等情，其理由貳第一項卻認定上訴人
「所購得半兩之安非他命（約十八‧七五公克）扣除查扣之五‧三公克，應剩餘有約
十三公克多」，其所認定查扣之安非他命總重量為五‧三公克，與卷內證據資料不符
，已屬可議，且與事實欄所載之「合淨重計一‧九七公克」，前後齟齬，自有判決理
由矛盾之違誤。三、有罪判決書所記載之犯罪事實，為論罪科刑適用法律之基礎，故
凡於適用法律有關之重要事項，必須詳加認定，明確記載，然後於理由內敘明犯罪事
實所憑之證據及認定之理由，始足為適用法律之依據。若事實未有此記載，而理由加
以說明，為理由失其依據。按諸刑事訴訟法第三百七十九條第十四款規定，其判決當
然為違背法令。原判決理由貳第二項，以扣押之電子秤一具為上訴人所有供犯罪所用
之物，依刑法第三十八條第一項第二款之規定予以宣告沒收，但未於事實欄明確記載
該電子秤係屬上訴人所有「供犯罪所用」之物，理由內對於該電子秤係上訴人「供犯
罪所用之物」之事實，亦未敘明其所憑之證據及認定之理由，自有判決理由不備之違
法。以上諸端，或為上訴意旨所指摘，或為本院得依職權調查之事項，應認原判決關
於上訴人非法販賣化學合成麻醉藥品部分，有撤銷發回更審之原因。
據上論結，應依刑事訴訟法第三百九十七條、第四百零一條，判決如主文。
中      華      民      國     九十     年      二      月     十五     日
                              最高法院刑事第九庭
                                  審判長法官  曾  有  田
                                        法官  陳  宗  鎮
                                        法官  劉  介  民
                                        法官  魏  新  和
                                        法官  孫  增  同
      右正本證明與原本無異
                                              書  記  官
中      華      民      國     九十     年      二      月    二十一    日


司法院資訊處製作；財團法人民間司法改革基金會備份。
